臺灣嘉義地方法院行政訴訟判決
111年度交字第4號
原      告  林育群  
被      告  交通部公路總局嘉義區監理所

代  表  人  黃萬益  
訴訟代理人  黃麗華  
上列當事人間交通裁決事件，原告不服被告民國111年1月19日嘉
監義裁字第76-JF0000000號裁決不服，提起行政訴訟，本院判決
如下：
    主      文
原告之訴駁回。
訴訟費用新臺幣參佰元由原告負擔。
    事實及理由
一、本件係因原告違反道路交通管理處罰條例第40條之規定，不
    服被告民國111年1月19日嘉監義裁字第76-JF0000000號裁決
    ，提起行政訴訟，經核屬於行政訴訟法第237條之1第1項第
    1款規定之交通裁決事件，自應依行政訴訟法第2編第3章規
    定之交通裁決事件訴訟程序，本院認本件事證明確，爰依同
    法第237條之7規定，不經言詞辯論，逕為判決，合先敘明。
二、事實概要：原告所有之車牌號碼0000-00號自用小客車（下
    稱系爭車輛），於民國110年12月25日4時3分許，行經南投
    縣仁愛鄉臺14甲線7.95公里處（下稱系爭路段）時，經系爭
    路段之固定式測速照相之科學儀器採證測得其行車速度超過
    速限，經南投縣政府警察局交通隊員警認為駕駛人有「駕駛
    人行車速度超過規定之最高時速逾20公里至40公里以內」之
    違規行為，以投縣警交字第JF0000000舉發違反道路交通管
    理事件通知單（下稱系爭舉發通知單）逕行舉發，記載應到
    案日期為111年2月17日前，並移送被告處理。嗣被告於111
    年1月19日依道路交通管理處罰條例第40條、第63條第1項以
    嘉監義裁字第76-JF0000000號違反道路交通管理事件裁決書
　　裁處原告罰鍰新臺幣（下同）1,800元，並記違規點數1點（
    下稱原處分）。原告不服，遂提起本件行政訴訟。
三、原告起訴主張：
㈠、其於前揭時、地遭測速拍照，惟因時值深夜晨霧，且提示速
    限測速照相等指示標誌無明顯照明，導致非長居於仁愛鄉之
    民眾不熟路線無法清楚辨識。經申訴後，舉發機關僅提出日
    間光線充足狀況下之測速提示牌照片，未提出在深夜晨霧下
　　之測速提示照片，故舉發行為尚不能完全符合明確性原則，
　　裁處行為之比例原則亦不完備，請求撤銷原處分。
㈡、並聲明：
１、原處分撤銷。
２、訴訟費用由被告負擔。
四、被告之答辯：
㈠、本案經原舉發單位函復略以：「案據違規採證照片顯示，該
    5160-X3號車於違規單所載時間、地點，以每小時55公里速
    度（速限每小時30公里，超速每小時25公里）行駛經過，為
    本局設置之固定式雷達自動測速照相儀器拍攝；次查測照地
    點前100至300公尺間，道路主管機關設有『警52』警告標誌
    ，本案超速違規行為明確」。本案既經原舉發單位查證違規
    事實明確，被告裁處罰鍰1,800元整，並記違規點數1點，於
    法應無不合，本件原告之訴為無理由。
㈡、並聲明：
１、原告之訴駁回。
２、訴訟費用由原告負擔。
五、本院之判斷：
㈠、按「汽車駕駛人，行車速度，超過規定之最高時速，或低於
    規定之最低時速，除有第43條第1項第2款情形外，處1,200
    元以上2,400元以下罰鍰。」、「汽車駕駛人，駕駛汽車有
    下列情形之一者，處6,000元以上2萬4,000元以下罰鍰，並
    當場禁止其駕駛：…二、行車速度，超過規定之最高時速60
    公里。…」、「汽車駕駛人違反第1項、第3項規定者，應接
    受道路交通安全講習。」、「汽車駕駛人，有下列情形之一
    者，應接受道路交通安全講習：…三、有第43條規定之情形
    。」、「汽車駕駛人有下列各款所列條款之一者，除依原條
    款處罰鍰外，並予記點：…一、有第33條第1項、第2項、第
    38條第1項、第40條、第45條、第47條第1款至第3款、第48
    條、第49條或第60條第1項、第2項第1款、第2款情形之一者
    ，各記違規點數一點。…三、有第43條、第53條、第53 條
    之1或第54條情形之一者，各記違規點數3點。」道路交通管
    理處罰條例第40條、第43條第1項第2款、同條第4項前段、
    第24條第1項第3款、第63條第1項第1款、第3款分別定有明
    文。
㈡、測速取締標誌「警52」 ，用以警告車輛駕駛人前方路段常有
    測速取締執法，促使行車速度不得超過道路規定之最高速限
    或低於規定之最低速限。道路交通標誌標線號誌設置規則第
    55條之2第1項定有明文。再按標誌、標線、號誌之設置目的
    ，在於提供車輛駕駛人及行人有關道路路況之警告、禁制、
    指示等資訊，以便利行旅及促進交通安全。標誌、標線、號
    誌應經常維護，保持清晰完整及有效性能。同規則第2條、
    第7條第1項亦定有明文。　
㈢、本件如事實概要欄所載之事實，為兩造陳明在卷，並有系爭
    舉發通知單、交通違規陳述單、南投縣警察局111年1月13日
    投警交字第1110002782號函暨所附系爭路段警示牌外觀照片
    、財團法人台灣商品檢測驗測中心雷達測速儀檢定合格證書
    及原處分書（原處分卷第1至10頁）等附卷可稽，自堪信為
    真。
㈣、原告主張前揭時間，時值深夜晨霧，且警52標誌與速限標誌
    均無照明，原告非屬長期居住在南投縣仁愛鄉之居民，不熟
    路線，無法清楚辨識，故原處分違法云云。惟該警52及速限
    標誌設置位置並未被遮蔽，且前後附近均有店家或旅宿業燈
    箱招牌，其上並有路燈，此有舉發機關所提出之日間現場照
    片可參(見原處分卷第5頁)，當無原告所述無照明致無法辨
    識之情形，亦無所謂設置不明確至違反明確性原則的情形。
    至原告主張其非居住於南投縣仁愛鄉之居民，對該路段不熟
    悉，然汽車駕駛人用路時，本應隨時注意車前狀況，並且注
    意相關標誌，當不能以對路況不熟悉而免除其注意義務。況
    警52標誌既以合法設置，原告本身疏未注意該標誌，當不能
    主張其對路況不熟而推斷其可以因此不遵守速限，而合法設
    置既以符合道路交通管理處罰條例之規範，原告主張自非可
    採。
㈤、又本件被告裁處係依據道路交通管理處罰條例授權之違反道
    路交通管理事件統一裁罰基準及處理細則及該細則所定之裁
    罰基準表規定，據以處罰原告，該細則之裁罰基準表具有維
    護交通安全之適當性、且該違規處以罰鍰尚有必要，而就其
    維護交通安全之目的與手段間，並未有所失衡，當無違反比
    例原則之問題。　　
六、綜上所述，原告上開主張並不可採，原處分認原告於上揭時
    、地駕駛系爭車輛有「駕駛人行車速度超過規定之最高時速
    逾20公里至40公里以內」之違規行為，依道路交通管理處
    罰條例第40條之規定，裁處原告罰鍰1,800元，並記違規點
    數1點，於法並無違誤。原告訴請撤銷原處分為無理由，應
    予駁回。
七、本件判決基礎已臻明確，兩造其餘之攻擊防禦方法及證據資
    料經本院審酌後，核與判決結果不生影響，爰不逐一指駁，
    附此敘明。　　
八、本件第一審裁判費為300元，應由敗訴之原告負擔，爰確定
    第一審訴訟費用額如主文第2項所示。
九、據上論結，本件原告之訴為無理由，依行政訴訟法第98條第
    1項前段、第236條、第237條之7、第237條之8第1項、第237
    條之9第1項，判決如主文。
中　　華　　民　　國　　111 　年　　2 　　月　　24　　日
                  行政訴訟庭  法  官  唐一强
上為正本係照原本作成。
如不服本判決，應於判決送達後20日內，向本院提出上訴狀並表
明上訴理由（原判決所違背之法令及其具體內容或依訴訟資料可
認為原判決有違背法令之具體事實），其未載明上訴理由者，應
於提出上訴後20日內向本院補提理由書（上訴狀及上訴理由書均
須按他造人數附繕本，如未按期補提上訴理由書，則逕予駁回上
訴），並應繳納上訴裁判費新臺幣750元。
中　　華　　民　　國　　111 　年　　2 　　月　　24　　日
                              書記官  黃妍爾